臺灣彰化地方法院刑事判決
110年度訴字第928號
公  訴  人  臺灣彰化地方檢察署檢察官
被      告  陳忠和


指定辯護人  本院公設辯護人陳志忠  
上列被告因偽造有價證券等案件，經檢察官追加起訴（107年度
偵字第12266號、110年度偵字第6392至6394號、第6398號至第64
00號、第6517號至第6526號、第12074號、第12840號），本院依
簡式審判程序判決如下：
    主  文
陳忠和犯如附表一、二主文欄所示之罪，各處如所示之刑。應執
行有期徒刑一年，如易科罰金，以新臺幣一千元折算一日。
    犯罪事實及理由
一、本案起訴、審判範圍確認：
　㈠追加起訴書並未特定被告幫助逃漏稅捐之對象。
　㈡公訴人於民國111年6月13日準備程序（見本院卷㈡第86頁）表
    示，被告幫助逃漏稅捐（營業稅、營利事業所得稅）之對象
    ，為致沅貿易股份有限公司（下稱致沅公司）。被告及其辯
    護人對於上開補充說明，並無意見，本院認為追加起訴書之
    犯罪事實欄已經記載蓮輿興業有限公司（下稱蓮輿公司）、
    桂籣國際科技有限公司（下稱桂蘭公司）、鈞騰國際股份有
    限公司（下稱鈞騰公司）涉嫌開立不實統一發票之事實，應
    以檢察官補充說明後之犯罪事實作為本案起訴範圍之認定。
　㈢據此：
　⒈蓮輿公司開立發票給致沅公司之時間，為104年度、106年度
    （見追加起訴書附表13），但追加起訴書犯罪事實欄卻記載
    幫助逃漏致沅公司105年度之營利事業所得稅，此部分明顯
    屬檢察官之誤載，應以追加起訴書附表13為準。
　⒉桂蘭公司開立發票給致沅公司之時間，為106年度（見追加起
    訴書附表14），但追加起訴書犯罪事實欄卻記載幫助逃漏致
    沅公司104年度、105年度之營利事業所得稅，兩者不符，此
    部分明顯屬檢察官之誤載，應以追加起訴書附表14為準。
　⒊鈞騰公司並未開立發票給致沅公司（見追加起訴書附表15）
    ，此部分自無幫助致沅公司逃漏營業稅、營利事業所得稅之
    問題，追加起訴書之犯罪事實欄對此部分有所誤載，因此，
    公訴人於本院審理時稱此部分亦有起訴，但起訴範圍應以追
    加起訴書為準，上開幫助逃漏稅捐部分，犯罪事實欄與附表
    之記載不符，而根據本案檢察官之起訴、追加起訴書及歷次
    開庭所述，本案僅幫助致沅公司逃漏稅捐，檢察官之真意應
    該是有開立不實發票給致沅公司的事實，才是起訴之犯罪事
    實，是以，本院以追加起訴書附表15作為起訴範圍的認定（
    另一個考量是訴訟經濟，若不管成本，一昧認為此部分已經
    起訴，本院必須再對此部分為無罪之判決，對於整體司法效
    能毫無幫助）。
二、本案依據被告之自白、證人陳一銘、童慧珊、許三井、闕隆
    文、林麗雅、韓文彬於警詢、偵查中之證述、附件一之證據
    資料，認定以下犯罪事實：
　㈠陳忠和與下列公司之負責人熟識，明知下列公司並未與附件
    二所示之公司交易，竟與下列公司負責人、呂仲謙、陳一銘
    、童慧珊等人，共同基於幫助他人逃漏營業稅捐及填製不實
    會計憑證、記入帳冊之犯意聯絡，取得附件二所示之統一發
    票，作為進項憑證，且虛開附件二所示之發票給所示之營業
    人，藉此幫助致沅公司逃漏營業稅（2個月一期，其他營業
    人為虛設公司，並無逃漏稅捐之問題，幫助逃漏營業稅之稅
    額，如附表一所示），並不實記入帳冊（日記簿、分類帳、
    傳票等相關帳冊）。
編號 公司名稱 登記負責人 涉案期間 1 蓮輿公司 王錫城 104年4月至106年6月 2 桂籣公司 許竣翔 104年5月至106年10月 3 鈞騰公司 沈佳琳 103年12月至104年2月 
　㈡陳忠和等人共同基於幫助致沅公司逃漏營利事業所得稅之犯
    意，由致沅公司將附件二所示蓮輿公司、桂籣公司開立之統
    一發票，虛增營業成本，申報104年度、106年度之營利事業
    所得稅，陳忠和等人以此方式幫助致沅公司逃漏營利事業所
    得稅（逃漏之稅額，詳如附表二所示）。
三、論罪科刑：
  ㈠被告行為後，稅捐稽徵法第43條第1項規定於110年12月17日
    修正公布，並自同年月19日生效施行，經比較新舊法結果，
    修正後之條文提高法定刑上限，應以被告行為時即修正前之
    規定較有利於被告，依刑法第2條第1項前段之規定，本件應
    適用被告行為時即修正前稅捐稽徵法第43條第1項之規定處
    斷。
　㈡核被告如附表一所示所為，均係犯違反商業會計法第71條第1
    款填製不實罪及（修正前）稅捐稽徵法第43條第1項之幫助
    逃漏稅捐罪（營業稅，逃漏稅金額若為0，則不構成本罪）
    ；如附表二所示所為，係犯（修正前）稅捐稽徵法第43條第
    1項之幫助逃漏稅捐罪（營利事業所得稅）。
　㈢被告就上開犯行，與犯罪事實欄所示之人，有犯意聯絡與行
    為分擔，應為共同正犯（幫助逃漏稅捐罪，已經正犯化，應
    有刑法總則共同正犯之適用）。
　㈣關於逃漏營業稅之罪數，本院之前在同案被告林麗雅、韓文
    彬之判決中，採取集合犯的觀點，認為僅構成一罪，但該案
    經上訴後，臺灣高等法院臺中分院110年度上訴字第1620號
    判決，認為應該以申報營業稅、統一發票開立「期別」之不
    同，作為認定之基準，基於上訴審具有糾正下級審法律適用
    違誤的機能，為了使法律適用具有一致性，本院改採此一見
    解，而以營業稅、營利事業所得稅之申報期別，作為認定本
    案罪數的標準。且被告同時涉及數家公司之虛開發票，但目
    的就是為了要幫助致沅公司逃漏稅、虛增營業額，不法目的
    單一，另就營利事業所得稅部分，因申報時間、方法、課稅
    的計算不同，亦應與營業稅部分，具有數罪之關係，但不論
    公司數目，都僅論以一罪。據此，如附件二所示各「稅期」
    內，被告基於單一犯意，而犯填製不實罪、幫助逃漏稅捐罪
    ，應屬接續一罪，又被告各稅期中，均同時觸犯上開罪名，
    為想像競合犯，應依刑法第55條之規定，各從一重之填製不
    實罪處斷（即附表一逃漏稅捐部分）。
  ㈤被告所犯如附表一、二所示各罪，犯意各別、行為互異，應
    分論併罰之。
  ㈥爰審酌被告貪圖小利，取得蓮輿、桂蘭及鈞騰公司之空白統
    一發票，配合呂仲謙、陳一銘、童慧珊等人填製不實會計憑
    證、帳冊，藉此幫助致沅公司逃漏稅捐，妨害國家稅捐之徵
    收，犯罪動機實屬可議，被告之前已有犯同一罪名之前案紀
    錄，竟又再犯本案，展現其高度之法敵對意識，構成本案行
    為不法的重要內涵，自應在量刑予以充分評價，另考量被告
    於犯罪後坦承全部犯行，態度尚稱良好，其自述：我的學歷
    是國小畢業，離婚，有3個小孩，都已成年，都很孝順，我
    開過兩次大刀，右邊的腎臟拿掉了，後來大腸癌第三期開刀
    ，每天要打胰島素，身體狀況不佳，很容易喘，現在沒有工
    作，靠兒女扶養等語之教育程度、家庭生活狀況，辯護人表
    示被告坦承犯行，態度良好，請從輕量刑之意見，公訴人對
    量刑並無意見，各期逃漏稅捐情節相仿，致沅公司已經繳納
    營業稅本稅、營利事業所得稅本稅，可見國家稅捐之損失，
    已經獲得全部填補等一切情狀，分別量處如附表一、二主文
    欄所示之刑，且諭知易科罰金之折算標準。
　㈦刑法第50條、第51條並未明文規定在個案中應該如何量定應
    執行之刑，對此，本院認為數罪併罰案件定應執行刑之目的
    在於「罪責原則」及「特別預防」之考量，刑罰之一般預防
    功能，將使行為人淪為「警惕世人」的工具（手段），侵害
    人性尊嚴（刑罰的一般預防功能在於立法者所設定的法定刑
    的本身），不應該在量刑或定應執行刑予以考慮，而經過此
    一特別之量刑程序，方能充分反應各行為整體之不法內涵，
    進而進行充分且不過度的罪責評價，尤其是各宣告刑對於行
    為人的刑罰意義，也應該充分考量行為人本身的人格特性及
    刑罰經濟原則，過重的刑罰反而無法達到教化之目的，更有
    可能違反比例原則。此外，本院亦認刑法第57條所規定之各
    款量刑事由，就同一事由在定應執行之刑時予以再次評價，
    並不違反「雙重評價禁止」，主要的理由在於兩者的制度目
    的不同，在決定宣告刑時，法院應該考量宣告刑之處遇是否
    合乎罪責原則與特別預防功能，在罪責框架基礎內決定具體
    刑度，但在決定應執行刑時，則是出於整體刑罰執行的考量
    ，行為人的人格罪責，已經在各罪宣告刑累加的上限下，作
    為得減輕應執行之刑之事由，尤其是行為人所犯數罪的犯罪
    特質，總和的累加觀察，更可以充分反應行為人的主觀法敵
    對意思，以及法益侵害的總體威脅程度。因而斟酌本案被告
    所犯，均為製作不實會計憑證、帳冊，而幫助致沅公司逃漏
    稅捐罪，罪質同一，被告犯後坦承全部犯行，態度尚佳，另
    審酌被告上開教育程度、家庭生活狀況、犯罪動機、營業稅
    與營利事業所得稅之申報，對於本案被告涉及之犯行差異不
    大，致沅公司已經繳納本稅等一切情狀，定應執行之刑如主
    文所示，且諭知易科罰金之折算標準。
四、關於沒收：
　㈠無證據釋明被告因本案獲得不法利益，自無犯罪所得沒收、
    追徵之問題。
　㈡起訴書附表四所示之扣案物，檢察官並未釋明與本案犯行有
    何重要關連性，無法宣告沒收。
五、臺灣彰化地方檢察署檢察官移請併辦部分，與已起訴、上開
    論罪部分，為事實上同一案件，本院自得予以審理。
六、依刑事訴訟法第273條之1第1項、第299條第1項前段，判決
    如主文。
本案經檢察官施教文追加起訴，檢察官吳皓偉到庭執行職務。
中　　華　　民　　國　　111 　年　　8 　　月　　29　　日
                  刑事第五庭  法  官  陳德池
以上正本證明與原本無異。
如不服本判決應於收受判決後20日內向本院提出上訴書狀，並應
敘述具體理由。其未敘述上訴理由者，應於上訴期間屆滿後20日
內向本院補提理由書(均須按他造當事人之人數附繕本)「切勿逕
送上級法院」。
中　　華　　民　　國　　111 　年　　8 　　月　　29　　日
                              書記官  陳孟君

附錄論罪科刑法條全文：
商業會計法第71條
商業負責人、主辦及經辦會計人員或依法受託代他人處理會計事
務之人員有下列情事之一者，處五年以下有期徒刑、拘役或科或
併科新臺幣六十萬元以下罰金：
一、以明知為不實之事項，而填製會計憑證或記入帳冊。
二、故意使應保存之會計憑證、會計帳簿報表滅失毀損。
三、偽造或變造會計憑證、會計帳簿報表內容或毀損其頁數。
四、故意遺漏會計事項不為記錄，致使財務報表發生不實之結果
    。
五、其他利用不正當方法，致使會計事項或財務報表發生不實之
    結果。
　　
（修正前）稅捐稽徵法第43條第1項
教唆或幫助犯第四十一條或第四十二條之罪者，處三年以下有期
徒刑、拘役或科新臺幣六萬元以下罰金。
附表一（逃漏營業稅部分）：
編號 申報期別 公司名稱 逃漏稅額 主文 1 103年12月 鈞騰公司 0元 陳忠和共同犯商業會計法第71條第1項之填載不實罪，處有期徒刑三月，如易科罰金，以新臺幣一千元折算一日。 2 104年2月 鈞騰公司 0元 陳忠和共同犯商業會計法第71條第1項之填載不實罪，處有期徒刑三月，如易科罰金，以新臺幣一千元折算一日。 3 104年4月 桂蘭公司 0元 陳忠和共同犯商業會計法第71條第1項之填載不實罪，處有期徒刑三月，如易科罰金，以新臺幣一千元折算一日。   蓮輿公司   4 104年6月 蓮輿公司 4萬2,200元 陳忠和共同犯商業會計法第71條第1項之填載不實罪，處有期徒刑三月，如易科罰金，以新臺幣一千元折算一日。   桂蘭公司 0元  5 104年8月 蓮輿公司 4萬2,800元 陳忠和共同犯商業會計法第71條第1項之填載不實罪，處有期徒刑三月，如易科罰金，以新臺幣一千元折算一日。 6  桂蘭公司 0元  7 104年10月 桂蘭公司 0元 陳忠和共同犯商業會計法第71條第1項之填載不實罪，處有期徒刑三月，如易科罰金，以新臺幣一千元折算一日。   蓮輿公司   8 104年12月 蓮輿公司 4萬0,075元 陳忠和共同犯商業會計法第71條第1項之填載不實罪，處有期徒刑三月，如易科罰金，以新臺幣一千元折算一日。   桂蘭公司 0元  9 105年2月 桂蘭公司 0元 陳忠和共同犯商業會計法第71條第1項之填載不實罪，處有期徒刑三月，如易科罰金，以新臺幣一千元折算一日。 10 105年4月 桂蘭公司 0元 陳忠和共同犯商業會計法第71條第1項之填載不實罪，處有期徒刑三月，如易科罰金，以新臺幣一千元折算一日。   蓮輿公司 0元  11 105年6月 桂蘭公司 0元 陳忠和共同犯商業會計法第71條第1項之填載不實罪，處有期徒刑三月，如易科罰金，以新臺幣一千元折算一日。   蓮輿公司 0元  12 105年8月 桂蘭公司 0元 陳忠和共同犯商業會計法第71條第1項之填載不實罪，處有期徒刑三月，如易科罰金，以新臺幣一千元折算一日。   蓮輿公司 0元  13 105年10月 桂蘭公司 0元 陳忠和共同犯商業會計法第71條第1項之填載不實罪，處有期徒刑三月，如易科罰金，以新臺幣一千元折算一日。   蓮輿公司 0元  14 105年12月 蓮輿公司 0元 陳忠和共同犯商業會計法第71條第1項之填載不實罪，處有期徒刑三月，如易科罰金，以新臺幣一千元折算一日。 15 106年2月 桂蘭公司 0元 陳忠和共同犯商業會計法第71條第1項之填載不實罪，處有期徒刑三月，如易科罰金，以新臺幣一千元折算一日。 16 106年4月 蓮輿公司 4萬6,655元 陳忠和共同犯商業會計法第71條第1項之填載不實罪，處有期徒刑三月，如易科罰金，以新臺幣一千元折算一日。   桂蘭公司 4萬7,564元  17 106年6月 蓮輿公司 4萬7,220元 陳忠和共同犯商業會計法第71條第1項之填載不實罪，處有期徒刑三月，如易科罰金，以新臺幣一千元折算一日。   桂蘭公司 4萬337元  18 106年8月 桂蘭公司 4萬6,603元 陳忠和共同犯商業會計法第71條第1項之填載不實罪，處有期徒刑三月，如易科罰金，以新臺幣一千元折算一日。 19 106年10月 桂蘭公司 10萬5,323元 陳忠和共同犯商業會計法第71條第1項之填載不實罪，處有期徒刑三月，如易科罰金，以新臺幣一千元折算一日。 
附表二（逃漏營利事業所得稅部分）：
編號 申報年度 公司名稱 逃漏稅額 主文 1 104年度 蓮輿公司 42萬5,255元 （銷售額250萬1,500元稅率17％） 陳忠和共同犯幫助逃漏稅捐罪，處有期徒刑三月，如易科罰金，以新臺幣一千元折算一日。 2 106年度 桂蘭公司 81萬5,417元 （銷售額479萬6,574元稅率17％） 陳忠和共同犯幫助逃漏稅捐罪，處有期徒刑三月，如易科罰金，以新臺幣一千元折算一日。   蓮輿公司 31萬9,174元 （銷售額187萬7,498元稅率17％）  
附件一
證據名稱 1.財政部北區國稅局109年12月15日北區國稅新莊銷稽字第1090618893號函檢附之致沅公司102年1月至107年10月間取得非交易對象相關資料 2.財政部北區國稅局新莊稽徵所111年3月21日北區國稅新莊營字第1112441495號函檢送致沅公司103年度至106年度營利事業所得稅申報資、核定稅額及罰鍰明細表 3.財政部北區國稅局111年4月28日北區國稅審一字第1110005554號函 4.財政部中區國稅局竹南稽徵所111年5月11日中區國稅竹南銷售字第1112353241號函檢送亞新承公司取具真安公司進項憑證申報畫面資料 5.財政部中區國稅局107年11月中區國稅四字第1070013637號刑事告發書檢附宗諭公司、亞新承公司之相關稅務資料 6.蓮輿公司、桂蘭公司、鈞騰公司之稅籍資料、營業稅申報書、進項來源及銷項去路明細、日記簿、分類帳、傳票等稅務資料 7.蓮輿公司、桂蘭公司、鈞騰公司之公司登記資料